臺灣士林地方法院刑事判決　　　　　 100年度審易字第1689號
公　訴　人　臺灣士林地方法院檢察署檢察官
被　　　告　賴國平
上列被告因違反毒品危害防制條例案件，經檢察官提起公訴（10
0 年度毒偵字第1386號），被告於本院準備程序中就被訴事實為
有罪之陳述，經本院裁定改依簡式程序審理，並判決如下：
    主  文
賴國平施用第二級毒品，累犯，處有期徒刑陸月，如易科罰金，
以新臺幣壹仟元折算壹日。
    事  實
一、賴國平前因施用毒品案件，經法院裁定送觀察、勒戒後，認
    無繼續施用毒品之傾向，經臺灣士林地方法院檢察署檢察官
    以87年度偵字第5275號、第6739號為不起訴處分確定；復因
    販賣毒品案件，經臺灣高等法院以88年度上更一字第687 號
    判決處有期徒刑7 年2 月，並經最高法院以89年度台上字第
    2840號判決駁回上訴確定；又於前開觀察、勒戒執行完畢後
    5 年內之88年間，因施用第一級、第二級毒品案件，經本院
    以88年度毒聲字第162 號裁定送觀察、勒戒後，認有繼續施
    用毒品之傾向，再以88年度毒聲字第895 號裁定令入戒治處
    所施以強制戒治，嗣因執行成效良好，經本院以88年度毒聲
    字第2113號裁定停止戒治，所餘戒治期間付保護管束，後因
    違反保護管束情節重大，經本院以89年度毒聲字第659 號裁
    定撤銷停止戒治，令入戒治處所繼續施以強制戒治，於90年
    6 月11日執行完畢，刑責部分並經臺灣士林地方法院檢察署
    檢察官以88年度偵緝字第261 號、88年度偵字第4210號提起
    公訴，經本院以88年度訴字第314 號判決各判處有期徒刑7
    月、4 月，應執行有期徒刑9 月確定；再因連續施用第一級
    、第二級毒品案件，經本院以90年度訴字第130 號判決各判
    處有期徒刑1 年、5 月，應執行有期徒刑1 年2 月確定，上
    開3 案嗣經本院以97年度聲減字第406 號裁定減刑並接續執
    行，於96年5 月2 日縮短刑期假釋出監付保護管束，嗣於98
    年3 月21日因保護管束期滿未經撤銷假釋，視為執行完畢；
    再於97年間，因施用第二級毒品案件，經本院以97年毒聲字
    第197 號裁定送觀察、勒戒後，認有繼續施用毒品之傾向，
    再經本院以97年度毒聲字第309 號裁定令入戒治處所施以強
    制戒治，甫於98年3 月24日執行完畢釋放出所。詎賴國平仍
    未悛悔，復基於施用第二級毒品甲基安非他命之犯意，於10
    0 年6 月3 日晚間8 時許，在新北市○○區○○路上之某空
    屋內，以將甲基安非他命置於玻璃球內燒烤吸食所產生煙霧
    之方式，施用第二級毒品甲基安非他命1 次。嗣因其為毒品
    列管人口，經警於100 年6 月7 日上午8 時42分許，通知其
    到案並採集其尿液送驗結果，呈安非他命、甲基安非他命陽
    性反應，始偵悉上情。
二、案經臺北市政府警察局北投分局報請臺灣士林地方法院檢察
    署檢察官偵查起訴。
    理  由
一、上揭犯罪事實，業據被告賴國平於警詢、本院訊問、準備程
    序及審理時均坦承不諱（分見第1386號偵卷第4 頁、本院10
    0 年11月18日訊問筆錄第2 頁、100 年12月1 日準備程序筆
    錄第2 頁、審判筆錄第2 頁）。又被告為警所採尿液，經送
    台灣尖端先進生技醫藥股份有限公司以酵素免疫分析法初驗
    後，再以氣相層析質譜儀法複驗，呈安非他命及甲基安非他
    命陽性反應，有該公司於100 年6 月17日出具之濫用藥物檢
    驗報告及臺北市政府警察局偵辦毒品案件尿液檢體委驗單影
    本各1 紙在卷可稽（見第1386號偵卷第8 頁及第10頁），堪
    認被告自白與事實相符，本案事證明確，被告犯行堪以認定
    。
二、按毒品危害防制條例於92年7 月9 日修正公布，自93年1 月
    9 日施行，其中第20條、第23條將施用毒品之刑事處遇程序
    區分為「初犯」、「5 年內再犯」、「5 年後再犯」。依其
    立法理由之說明：「初犯」，經觀察、勒戒或強制戒治，應
    為不起訴處分或不付審理之裁定；經觀察、勒戒或強制戒治
    執行完畢釋放後，「5 年內再犯」者，因其再犯率甚高，原
    實施之觀察、勒戒及強制戒治既已無法收其實效，爰依法追
    訴或裁定交付審理。至於經觀察、勒戒或強制戒治執行完畢
    釋放，「5 年後再犯」者，前所實施之觀察、勒戒或強制戒
    治已足以遮斷其施用毒品之毒癮，為期自新及協助其斷除毒
    癮，仍用「初犯」規定，先經觀察、勒戒或強制戒治之程序
    。從而，依修正後之規定，祇於「初犯」及「5 年後再犯」
    2 種情形，有其追訴條件之限制，即須於初犯經觀察、勒戒
    或強制戒治釋放後，5 年內均無施用毒品之行為，始能認其
    前所實施之觀察、勒戒或強制戒治已足遮斷毒癮，而得於5
    年後再犯時，再予適用初犯之規定，重行觀察、勒戒等程序
    。倘5 年內已經再犯，經依法再為保安處分或追訴處罰，縱
    其第3 次（或第3 次以上）施用毒品之時間，在初犯之保安
    處分執行完畢釋放5 年以後，即與「5 年後再犯」之情形有
    別，且因已於「5 年內再犯」，顯見其再犯率甚高，原實施
    觀察、勒戒或強制戒治，已無法收其實效，自無再經觀察、
    勒戒及強制戒治之必要，應由檢察官逕行起訴，始符新法修
    正之本旨（最高法院95年第7 次刑事庭會議決議、97年度臺
    非字第540 號判決參照）。查，本案被告前因施用毒品案件
    ，經法院裁定送觀察、勒戒，並於執行完畢後5 年內再犯施
    用毒品罪，業經裁定送強制戒治、追訴及判處罪刑確定等情
    ，有臺灣高等法院被告前案紀錄表在卷可稽，是被告本件所
    為施用毒品之犯行，距離前開觀察、勒戒及強制戒治執行完
    畢釋放雖已逾5 年，惟被告於首開觀察、勒戒執行完畢後5
    年內，既已再犯施用毒品罪，並經裁定送強制戒治、追訴及
    處罰，揆諸前揭說明，其本件犯行即與毒品危害防制條例第
    20條第3 項所稱之「5 年後再犯」有別，是公訴人依法追訴
    ，於法並無不合，本院自應依法論科。
三、按甲基安非他命為毒品危害防制條例第2 條第2 項第2 款所
    稱之第二級毒品。核被告賴國平所為施用毒品行為，係犯毒
    品危害防制條例第10條第2 項之施用第二級毒品罪，其持有
    第二級毒品甲基安非他命進而施用，持有毒品之行為為施用
    毒品之當然手段，不另論以持有毒品罪（最高法院74年度台
    上字第3404號判例意旨參照）。又被告有如事實欄所載前案
    科刑及執行之情形，有臺灣高等法院被告前案紀錄表在卷可
    考，其於有期徒刑執行完畢後5 年內，故意再犯本案有期徒
    刑以上之罪，為累犯，應依刑法第47條第1 項之規定加重其
    刑。爰審酌被告曾因施用毒品犯行而送觀察、勒戒、強制戒
    治及法院判處罪刑確定，仍不知悛悔，復再施用毒品，顯見
    其戒絕毒品之決心不堅，惟念其施用毒品乃戕害自己身心健
    康，尚未危及他人，且犯後尚知坦承犯行，態度良好，並其
    犯罪之動機、目的、高職肄業之智識程度及現從事第四台、
    社區監視系統牽線工作及家中尚有一子之生活狀況等一切情
    狀，量處如主文所示之刑，並諭知易科罰金之折算標準。公
    訴人具體求處有期徒刑7 月核屬過重，附此敘明。至於被告
    供施用毒品之器具玻璃球一只，並未扣案，且被告亦供稱該
    只玻璃球現在並不存在，為免執行之困難，爰不就該只吸食
    工具為沒收之宣告。
據上論斷，應依刑事訴訟法第299 條第1 項前段、第273 條之1
第1 項，毒品危害防制條例第10條第2 項，刑法第11條前段、第
47條第1 項、第41條第1項前段，判決如主文。
本案經檢察官許恭仁到庭執行職務。
中    華    民    國   100    年    12    月    15    日
                刑事第一庭  法  官  林秀鳳
以上正本與原本無異。
如不服本判決應於收受判決後10日內向本院提出上訴書狀，並應
敘述具體理由；其未敘述上訴理由者，應於上訴期間屆滿後20日
內向本院補提理由書（均須按他造當事人之人數附繕本）「切勿
逕送上級法院」。
                            書記官  張竣閔
中    華    民    國   100    年    12    月    20    日
附錄本件論罪科刑依據法條全文
毒品危害防制條例第10條
施用第一級毒品者，處 6 月以上 5 年以下有期徒刑。
施用第二級毒品者，處3 年以下有期徒刑。